臺灣花蓮地方法院刑事判決　　　　　　 100年度交易字第35號
公　訴　人　臺灣花蓮地方法院檢察署檢察官
被　　　告　徐建輝
上列被告因業務過失傷害案件，經檢察官提起公訴（100年度偵
字第1126號），本院判決如下：
    主  文
徐建輝從事業務之人，因業務上之過失傷害人，處有期徒刑月
，如易科罰金，以新臺幣壹仟元折算壹日。
    事  實
一、徐建輝領有職業小客車駕駛執照，平日以駕駛計程車為業，
    為從事駕駛業務之人，其於民國99年9月14日上午8時許，駕
    駛車號 569－LK號計程車搭載乘客，沿花蓮縣玉里鎮○○○
    ○路快車道由北往南直行，迄同日上午 8時50分許，行至上
    開路段 289.8公里處之新、舊臺九線路口南側迴轉道欲右轉
    之際，本應注意汽車行駛至交岔路口時，轉彎車應讓直行車
    先行，而依當時天候雨，光線係屬日間自然光，柏油路面無
    缺陷，亦無障礙物、視距良好等情況觀之，其並無任何不能
    注意之情事，竟疏未注意右側慢車道上是否有其他直行車輛
    而應予讓行，即貿然右轉；適有李瑞華騎乘車號725－CMS號
    普通重型機車，沿上開路段慢車道同向直行至上開路口，而
    李瑞華本應注意汽車（包含機器腳踏車在內）行駛時，駕駛
    人應注意車前狀況，並隨時採取必要之安全措施，且行經無
    號誌之交岔路口應減速慢行，作隨時停車之準備；而依當時
    各項情狀，李瑞華亦無任何不能注意之情事，竟疏於注意車
    前狀況，並減速慢行，迨其發現時，仍因閃避不及，致其所
    騎乘之上開機車車頭與上開計程車右後葉子板處發生碰撞後
    人車倒地，並因此受有多處擦傷、胸壁、背、肘、即踝挫傷
    之傷害。徐建輝發現後，隨即下車查看，李瑞華則以自行撥
    打電話報警處理，並由據報到場之救護人員送醫急救，徐建
    輝則留在現場等候，且於有偵查權限之公務員或機關發覺前
    ，即當場主動向據報前來處理之花蓮縣警察局玉里分局警員
    坦承其為肇事人，而接受裁判。嗣因徐建輝、李瑞華調解不
    成，經花蓮縣玉里鎮調解委員會循李瑞華之聲請依法移請偵
    辦，始獲上情。
二、案經李瑞華聲請花蓮縣玉里鎮公所移請臺灣花蓮地方法院檢
    察署檢察官偵查起訴。
    理  由
壹、程序事項：
一、按告訴乃論之刑事事件由有告訴權之人聲請調解者，經調解
    不成立時，鄉、鎮、市公所依其向調解委員會提出之聲請，
    將調解事件移請該管檢察官偵查，並視為於聲請調解時已經
    告訴，鄉鎮市調解條例第31條定有明文；又犯罪之被害人，
    得為告訴；告訴乃論之罪，其告訴應自得為告訴之人知悉犯
    人之時起，於6個月內為之，刑事訴訟法第232條及第237 條
    第1項亦有明文。查本案告訴人李瑞華於99年9月14日事發當
    日，已知悉駕駛上開計程車肇事致其受傷者為被告徐建輝，
    告訴人於同日應警詢時，雖陳稱其暫時保留對被告提起告訴
    之權利，嗣於偵訊時則經傳喚未到庭；然告訴人於99年 9月
    21日已聲請調解，花蓮縣警察局玉里分局警員即於同日將之
    轉介花蓮縣玉里鎮調解委員會進行調解；嗣經該會先後 2次
    調解均不成立，告訴人即於99年10月18日聲請該會將本案移
    送臺灣花蓮地方法院檢察署偵查等情，有聲請調解書、調解
    案件轉介單、調解筆錄、聲請發給調解不成立證明聲請書、
    99年刑調字第38號調解不成立證明書、刑事事件調解不成立
    移送偵查聲請書、上開調解委員會99年10月20日玉鎮民字第
    0990016166號刑事事件調解不成立移送偵查書影本各 1份在
    卷可考。依上開說明，應認告訴人於99年 9月21日，業已對
    被告提出業務過失傷害之告訴，且未逾上揭 6個月之法定期
    間，其本案告訴自屬合法，合先敘明。
二、又本案認定事實存否所引用之卷內所有卷證資料（包含人證
    、書證等，詳下述及者），並無證據證明係公務員違背法定
    程序所取得，與本案亦有自然之關連性，被告徐建輝於準備
    程序迄至本案言詞辯論終結，均不爭執該等卷證之證據能力
    或提出關於證據能力之聲明異議，且卷內之文書證據，亦無
    刑事訴訟法第159條之4之顯有不可信之情況或其他不得作為
    證據之情形，本院認引為證據為適當，是依刑事訴訟法第15
    9條之4、159條之5等規定，下述認定事實存否所引用之證據
    方法，均應認有證據能力。
貳、實體事項：
一、訊據被告徐建輝矢口否認有何過失傷害犯行，辯稱：伊當時
    要右轉，前面有 2部機車都可以閃過去，告訴人騎乘機車自
    後方追撞，車禍發生伊沒有過失，有過失者應係告訴人云云
    。經查：
  (一)被告現領有職業小客車駕駛執照，上開計程車亦為其所有（
    登記車主為「徐建輝個人計程車行」）一節，有被告之駕駛
    執照、上開計程車之行車執照，以及被告之駕照、上開計程
    車之車籍監理資料影本各 1份在卷可稽，被告於本院準備程
    序時，亦自承伊係計程車司機，車禍發生當時伊即係駕駛上
    開計程車，車上有客人要前往玉里慈濟醫院等語，是被告應
    為計程車司機，為從事駕駛業務之人，本案車禍發生當時，
    亦係在執行載送乘客之業務等情，當無疑義。
  (二)其次，上揭事實，業據告訴人於警詢時指訴綦詳，被告於車
    禍發生當時，確係正欲右轉行駛一節，亦據被告自承在卷，
    復有道路交通事故現場圖暨調查報告表、被告於偵訊時自行
    繪製之現場圖各 1份、現場照片共15張、告訴人之診斷證明
    書影本2份，以及財團法人佛教慈濟綜合醫院100年5月9日慈
    醫文字第 1000001059號函所檢附之病情說明書1份存卷足證
    ，足認告訴人之指訴，應堪採信。
  (三)按汽車行駛至交岔路口時，轉彎車應讓直行車先行，道路交
    通安全規則第102條第 1項第7款定有明文，此亦為一般考領
    駕駛執照之正常駕駛人均顯然明知之事項，被告身為經常駕
    駛計程車搭載乘客之職業駕駛，更無不知之理，參以其自承
    當時有 2部機車有閃過乙情，益證其駕駛上開計程車行經上
    開路口欲右轉行進之際，其所行駛之道路右側慢車道上，已
    有其他車輛直行中，且依上述當時各項情狀，被告並無任何
    不能注意或防止之情事，其於行至上開交岔路口時，疏未注
    意禮讓適行駛在右側慢車道上之告訴人所騎乘之上開機車先
    行，致肇本案車禍，其有過失甚明，而告訴人所受之上開傷
    害，與被告上開過失駕駛行為間，復有相當因果關係。另按
    汽車行駛時，駕駛人應注意車前狀況，並隨時採取必要之安
    全措施，且行經無號誌之交岔路口，應減速慢行，作隨時停
    車之準備，道路交通安全規則第94條第3項、第93條第1項第
    2 款亦分別定有明文；告訴人騎乘機車行經上開交岔路口，
    疏未注意車前狀況，並減速慢行，作隨時停車之準備，而依
    上開各項情狀，告訴人亦無任何不能注意之情事，仍疏未注
    意，致閃避不及，而與被告所駕駛之上開計程車發生碰撞；
    且本案車禍經送鑑定結果，亦認被告駕駛上開計程車行經無
    號誌之交岔路口由快車道右轉時，未注意右後方來車之安全
    距離，且未讓直行車先行，為肇事主因，而告訴人駕駛重型
    機車行經無號誌之交岔路口，未減速慢行，作隨時停車之準
    備，為肇事次因等情，有臺灣省花東地區車輛行車事故鑑定
    委員會100年2月18花東鑑字第1006100269號函所附之花東區
    0000000案鑑定意書1份在卷可佐，足認告訴人就本案交通事
    故發生，亦與有過失，惟此並不影響被告本案刑事過失責任
    之成立，附此敘明。
二、綜上所述，被告上開所辯，應屬飾卸之詞，不足採信，本案
    事證明確，被告犯行已堪認定，自應依法論科。
參、論罪科刑：
    核被告所為，係犯刑法第284條第2項前段之業務過失傷害罪
    ；查起訴書雖記載被告係涉犯同條第 1項前段之過失傷害罪
    嫌，容有違誤，然公訴人於本院準備程序時，業已當庭更正
    之，本院自無庸變更起訴法條。查被告於肇事後，係由告訴
    人撥打電話報警，被告則停留在現場，復於職司偵查犯罪之
    警員或其他公務員知悉其為肇事人前，向到場處理之警員坦
    承肇事而接受裁判，業據被告陳述明確，並有花蓮縣警察局
    道路交通事故肇事人自首情形記錄表 1紙在卷可證，是被告
    本案核屬自首，爰依刑法第62條前段之規定，減輕其刑。茲
    審酌被告之前科素行，其為本案車禍肇事主因之過失程度，
    告訴人則與有過失，告訴人所受傷害非微，被告迄今尚未與
    告訴人達成和解，兼衡被告之智識程度、生活狀況，以及否
    認犯行之犯後態度等一切情狀，量處如主文所示之刑，並諭
    知易科罰金之折算標準，以示懲儆。
據上論斷，應依刑事訴訟法第299條第1項前段，刑法第284條第2
項前段、第62條前段、第41條第1項前段，刑法施行法第 1條之1
，判決如主文。
本案經檢察官陳鴻濤到庭執行職務
中    華    民    國   100    年    6     月    30    日
                  刑事第四庭    法  官  黃鴻達
以上正本證明與原本無異。
如不服本判決應於收受判決後10日內向本院提出上訴書狀，並應
應敘述具體理由。其未敘述上訴理由者，應於上訴期間屆滿後20
日內向本院補提理由書(均須按他造當事人之人數附繕本)「切勿
逕送上級法院」。
中    華    民    國   100    年    6     月    30    日
                                書記官
附錄本判決論罪之法律條文：
中華民國刑法第284條
因過失傷害人者，處 6 月以下有期徒刑、拘役或 5 百元以下罰
金，致重傷者，處 1 年以下有期徒刑、拘役或 5 百元以下罰金
。
從事業務之人，因業務上之過失傷害人者，處 1年以下有期徒刑
、拘役或1千元以下罰金，致重傷者，處3年以下有期徒刑、拘役
或2千元以下罰金。